臺灣高等法院高雄分院民事判決　　　　　　96年度上字第40號
上　訴　人　丁○○
訴訟代理人　王梵緒律師
被　上訴人　京城101管理委員會
法定代理人　丙○○
被　上訴人　信義房屋仲介股份有限公司
法定代理人　乙○○
訴訟代理人　陳新三律師
上列當事人間請求返還所有物等事件，上訴人對於中華民國95年
12月26日臺灣高雄地方法院95年度訴字第3296號第一審判決提起
上訴，本院於96年5 月23日言詞辯論終結，判決如下：
    主  文
原判決關於駁回後開第二項之訴部分，並訴訟費用之裁判，均廢
棄。
上開廢棄部分，被上訴人京城101 管理委員會應將坐落高雄市○
○區○○段第665 號土地上之青海段第3350建號建物內如附圖所
示編號丙部分（面積十六點五平方公尺），交還上訴人。
其餘上訴駁回。
第一、二審訴訟費用，由被上訴人京城101 管理委員會負擔三分
之一，餘由上訴人負擔。
    事實及理由
一、上訴人起訴主張：上訴人於95年1 月16日經由被上訴人信義
    房屋仲介股份有限公司（下稱：信義房屋）介紹，向訴外人
    李春秀購買坐落高雄市○○區○○段665 號土地應有部分10
    萬分之1955及其上之青海段3350建號建物，同年2 月9 日辦
    妥所有權登記。惟嗣發現上開屬上訴人所有之該第3350號建
    物內如附圖所示丙部分（面積俟測量），竟為被上訴人京城
    101 管理委員會（下稱：京城101 管委會）無權占用，拒不
    返還上訴人，爰依民法第767 條、179 條、184 條規定，請
    求管委會將附圖所示丙部分交還，並按月給付損害金。而被
    上訴人信義房屋登載廣告銷售內容為「登記面積112.96坪」
    ，然事實有上述被占用而短少情事，信義房屋所為違反不動
    產經紀業管理條例第21條第1 、3 項及第26條1 、2 項並消
    費者保護法第22條規定，致伊受有1,197,861 元之損害，爰
    請求信義房屋如數賠償，並加計自起訴狀繕本送達翌日起算
    之法定遲延利息。
二、被上訴人方面：
  (一)京城101 管委員以：京城建設股份有限公司（下稱京城建設
    ）於完成上述之房屋後始出售予李春秀，上訴人亦係依現狀
    再向李春秀購買。本件糾紛源起係因上訴人所購建物原設計
    係住宅，嗣變更為店舖，其中一部分已納入公共設施空間，
    經建管單位核准。係地政機關所為供建物第1 次登記用之建
    物測量成果圖與竣工圖不符所致，造成建物權狀登記面積與
    實際面積不符等語，資為抗辯。
  (二)信義房屋以：伊所登載之廣告係依建物登記簿所載及售方李
    春秀所言，並無廣告不實情事；且伊所提供服務之性質屬民
    法上之居間，依民法第565 條規定，服務內容僅及報告訂約
    之機會或訂約之媒介，不負檢查買賣標的之義務，而建物測
    量須專業人員始足為之，測定正確面積，亦非其應為或所能
    及之，不能令伊負上訴人所指之消保法等規定之賠償責任等
    語，資為抗辯。
三、原審「駁回原告之訴及假執行之聲請」。上訴人聲明求命被
    上訴人京城101 管委會將如附圖所示丙部分面積16.5平方公
    尺，返還予上訴人（訴訟中撤回對管委會損害金請求之上訴
    ）；暨命信義房屋給付上訴人新台幣（下同）1,197,861 元
    及法定遲延利息之判決。並陳明願供擔保，聲請為假執行之
    宣告。被上訴人則均聲明求將對造之上訴駁回。
四、兩造不爭執事項：
  (一)上訴人於95年1 月16日經信義房屋仲介，向李春秀買受坐落
    高雄市○○區○○段665 號基地應有部分，及其上地上物即
    青海段3350建號建物（另有共同部分即青海段3524建號權利
    範圍10萬分之1825，內含4 停車位），95年2 月9 日完成所
    有權登記。
  (二)青海段3350建號係屬14層樓房之第1層，層次面積登記為212
    .62平方公尺，陽台面積為15.08平方公尺。
  (三)附圖所示丙部分，面積16.5平方公尺，向由京城101 管委會
    占有，供作管理室及管線設置等使用。
五、上訴人與京城101 管委會間之爭點為：附圖編號丙所示部分
    是否屬上訴人專有之3350建號範圍？上訴人與信義房屋之爭
    點為：信義房屋為本件仲介，是否負有測量正確面積之義務
    （本院卷第38頁）？本院判斷如下：
  (一)附圖編號丙所示面積16.5平方公尺，究屬上訴人專有之青海
    段3350建號內，抑或屬全體區分所有人共用部分之青海段35
    24建號內？
    1.經查，上訴人專有之青海段3350建號層次面積登記為212.
      62平方公尺，陽台面積為15.08 平方公尺，有不爭之建物
      登記謄本、不動產買賣合約書可稽。本院囑託高雄市埕
      地政事務所派測量員會同兩造勘驗，並測量第3350號建物
      之面積，經測量結果，陽台面積為15.08 平方公尺（即附
      圖乙部分），尚未加計管委會使用空間（附圖丙部分）前
      之一層面積為196.12平方公尺（附圖甲部分），管委會使
      用空間面積為16.5平方公尺（即丙部分），換言之，一層
      加計該管委會使用空間（丙）之面積，即為登記簿上所登
      記之一層面積212.62平方公尺（196.12+16.5=212.62），
      有埕地政事務所於94年4 月19日高市地二字第096000
      3231號函檢送之建物測量成果圖可參（本院卷第69、72頁
      ），足認系爭之丙部分，確屬第3350建號專有。
    2.京城101 管委會雖以：上訴人所購建物，京城建設原設計
      為住宅，嗣變更為店舖，業經建管單位核准，可能係地政
      機關未按已變更後之竣工圖為依據，而作出供第1 次登記
      使用之建物測量成果圖，導致有誤等語抗辯。查京城101
      大樓建造時，於93年9 月30日間經起造人申請變更設計，
      其中有1 項變更即將原用途為集合住宅1A3 及1A5 二戶合
      併為店舖1S1 一戶，並增設門廊(五)，有京城101 管委會提
      出之變更設計申請書、原設計圖、變更設計圖可資比對（
      一審卷48至51頁）。經對照變更前、後之各該圖示，顯示
      變更前1A3 內之主臥室部分，與變更後之門廊(五)的範圍，
      大部分是一致的（門廊(五)之範圍略小於主臥室；即二者間
      東、西、北界相同，南界則不同），該變更後之竣工圖，
      起造人送至地政機關為第1 次所有權登記時，所申請登記
      為青海段3350建號（即店舖1S1） 之範圍，乃係包括前述
      之門廊(五)部分，而非將之排除於店舖1S1 （即建號3350）
      之外，有當初持以向地政機關申請第一次所有權登記所檢
      附之竣工圖可稽（附於本院卷證物袋內），並經埕地政
      事務所技士甲○○證述無訛，依該藍色竣工圖所繪紅色邊
      線標示，亦明白顯示系爭門廊(五)之位置屬第3350建號範疇
      。
    3.京城101 管委會復稱：系爭大樓區分所有權人曾訂有大樓
      管理規約切結書，其中第4 條第3 款第4 目訂有「．．．
      以下公共設施於驗收並取得使用執照後，設計變更、重新
      規劃及由賣方（按：指京城建設公司）無償贈與增建以下
      工程，．．．(四)入口大廳增建乙間管理員專用廁所。」，
      足徵系爭範圍為公共設施云云。惟查，系爭被京城101 管
      委會供管理員使用之16.5平方公尺之空間，屬於3350建號
      上訴人擁有之專有部分，已如上述，該切結內容京城建設
      所應提供者，應屬大廈專有部分以外之其他部分及不屬專
      有之附屬建物，而供共同使用者而言，自不能因此而倒果
      為因，執上開切結，指系爭範圍非專有部分，或謂管委會
      有占用之權源。至於上訴人之前手李春秀向京城建設購屋
      時，即係現況交屋，上訴人在李春秀買受時，亦是如此，
      固為上訴人所不爭之事實，惟此只是出賣人所交付之標的
      物與實際應交付之標的物存有不符之情形而已，不能執以
      據為丙部分非屬3350建號之範疇之論據。
    4.綜上所述，青海段第3350建號除陽台15.08 公尺外，一層
      面積為212.62平方公尺，有建物登記簿謄本可稽，該一層
      面積乃測量成果圖甲所示面積196.12加上系爭（即丙部分
      ）16.5平方公尺合計而得，上訴人為該青海段第3350建號
      建物所有權人。從而其依民法第676 條前段「所有人對於
      無權占有或侵奪其所有物者，得請求返還之」規定，將所
      占用如附圖所示丙部分面積16.5平方公尺，交還予上訴人
      ，洵屬有據，應予准許。
  (二)信義房屋為上訴人與李春秀就系爭不動產買賣之仲介，是否
    負有測量建物正確面積之義務？
    1.上訴人與李春秀就上揭不動產買賣之合約書記載面積，與
      土地及建物登記簿謄本所登記之面積相符，信義房屋廣告
      所載面積亦係依建物登記簿謄本及李春秀所言為記載，移
      轉登記予上訴人之面積，均與登記簿上所載合。是上訴
      人指信義房屋刊登之廣告與事實不符云云，要非可採。
    2.按消費者保護法第7 條所指提供服務之經營者，其服務內
      容及程度之界定，應以該服務可期待之合理使用或接受為
      判斷依據。信義房屋為李春秀和上訴人就上開不動產為報
      告訂定買賣契約之機會及為買賣之媒介，就其服務之本質
      ，並無檢查房屋實際之面積是否與地政機關所登記面積相
      符之約定，法律上亦無房仲業者有此義務之規定，甚而經
      中央主管機關公告之不動產委託銷售契約書範本，亦無將
      「測量建物正確面積」列作不動產現狀說明之項目，範本
      中規定受託人義務之規定中，也未包含受託之房仲業者負
      測量正確建物面積之義務。查李春秀於95年1 月16日將房
      地出售予上訴人時，並不知附圖丙所示部分屬於3350建號
      ，既未悉建物面積有短少情事，為上訴人所不爭之事實，
      故信義房屋更不可能得悉，則信義房屋為仲介時業經詢問
      李春秀而在不動產說明書表示所出售之不動產無第三人占
      有情形，已盡不動產經紀業務調查之義務。更況，不動產
      面積測量乃專業之工作，非專業人員難為正確之測量，本
      院對上訴人所主張之附圖丙所示面積，是否屬上訴人專有
      之第3350建號內，亦須藉助地政人員之鑑測，調出竣工圖
      等各種資料，綜合審理後，始能為前述之判斷，是而不能
      科予信義房屋有測量正確面積之責任。上訴人嗣發現建物
      面積有短少之情，核與信義房屋所提供之服務無涉。
六、綜上所述，上訴人主張附圖丙所示面積16.5平方公尺，屬上
    訴人專有之青海段3350建號範圍，京城101 管委會占用，並
    無正當權源，京城101 管委會誤為占用該處，考其原因，雖
    咎在京城建設，但不因而變成有權占有，從而上訴人請求京
    城101 管委會返還該部分予伊，於法有據，應予准許。原審
    未察，就此部分所為上訴人敗訴之判決，自屬違誤，應予廢
    棄，由本院判決如主文第二項所示。又此部分訴訟標的價額
    未逾150 萬元，於本院宣判時即告確定，並無假執行問題，
    是而上訴人陳明願供擔保，聲請宣告假執行，自無必要。另
    上訴人主張信義房屋執行仲介業務，未善盡善良管理人注意
    義務，致上訴人受有短少建物面積而不能使用之損害，及服
    務費用之損害，依消費者保護法第7 條第1 、3 項及不動產
    經紀業管理條例第26條、21條之損害，請求信義房屋賠償1,
    197,861 元本息，核屬無據，不應准許。原審就此駁回其請
    求及假執行聲請，並無違誤。上訴論旨，猶執陳詞，指摘原
    判決不當，非有理由，應駁回其此部分之上訴。
七、據上論結，本件上訴為一部有理由，一部無理由，依民事訴
    訟法第450條、第449條第1項、第79條，判決如主文。
中    華    民    國    96    年    5     月    30    日
                            民事第六庭
                                審判長法官    許明進
                                法      官    張明振
                                法      官    徐文祥
以上正本證明與原本無異。
本判決不得上訴。
中    華    民    國    96    年    5     月    31    日
                                書  記  官    陳曼智
                                                   W
